臺灣臺中地方法院刑事判決　　　　　　　96年度易字第5571號
公　訴　人　臺灣臺中地方法院檢察署檢察官
被　　　告　乙○○
上列被告因家庭暴力防治法之傷害案件，經檢察官提起公訴（九
十六年度偵字第一四七三三號），本院判決如下：
    主    文
乙○○無罪。
    理    由
一、公訴意旨略以：被告乙○○係甲○○之夫，其於民國（下同
    ）九十五年十一月八日某時，在臺中市北屯區○○○街七十
    九號住處客廳，因甲○○抱怨其未讓子女為外祖母送殯，竟
    即基於傷害甲○○身體之犯意，出手毆打甲○○，致甲○○
    受有兩前臂瘀傷及外傷之傷害，因認被告乙○○涉犯刑法第
    二百七十七條第一項之普通傷害罪嫌等語。
二、按犯罪事實應依證據認定之，無證據不得認定犯罪事實，又
    不能證明被告犯罪者，應諭知無罪之判決，刑事訴訟法第一
    百五十四條第二項、第三百零一條第一項分別定有明文。又
    認定不利於被告之事實，須依積極證據，苟積極證據不足為
    不利於被告事實之認定時，即應為有利於被告之認定，更不
    必有何有利之證據；且刑事訴訟法上所謂認定犯罪事實之積
    極證據，係指適合於被告犯罪事實認定之積極證據而言，雖
    不以直接證據為限，間接證據亦包括在內，然而無論係直接
    證據或間接證據，其為訴訟上之證明，須於通常一般之人均
    不致有所懷疑，而得確信其為真實之程度者，始得據為有罪
    之認定，倘其證明尚未達到此一程度，而有合理之懷疑存在
    時，自不能以推測或擬制之方法，以為有罪裁判之基礎；再
    告訴人之告訴，係以使被告受刑事訴追為目的，是其陳述是
    否與事實相符，仍應調查其他證據以資審認，最高法院三十
    年上字第八一六號、七十六年台上字第四九八六號、四十年
    台上字第八六號、五十二年台上字第一三００號分別著有判
    例可稽。
三、本件公訴意旨認被告乙○○涉犯刑法第二百七十七條第一項
    之普通傷害罪嫌，無非以證人即告訴人甲○○之指證訴及其
    提出聯安醫院出具之診斷證明書影本一紙等情為其論據。訊
    之被告乙○○否認有何傷害犯行，辯稱：伊未於上開時地出
    手毆打甲○○。伊岳母於九十五年八月間去世後，伊曾於同
    年八月二十七日帶同三位子女（大女兒、二女兒、小兒子現
    分別為大學一年級、國中二年級、國小三年級）前往祭拜岳
    母，嗣於同年八月三十一日岳母出殯時，伊亦帶同大女兒參
    加喪禮，而因二女兒及小兒子要上課且犯沖，故未參加等語
    。經查告訴人甲○○於九十六年三月二十九日警詢時指稱：
    「（問：目前職業為何？）報案人自稱立法委員候選人」、
    「（問：妳於何時何地遭妳先生乙○○打傷？）時間是九十
    五年十一月八日前幾天。實際時間記不清楚，在台中市○○
    區○○里○○○街七十九號客廳打我。」、「（問：妳先生
    乙○○為何要打妳？有無使用兇器？）他脾氣很不好常常因
    為小事就摔東西打人，起因我忘記了。沒有使用武器用拳頭
    打我。」、「（問：妳先生打妳時有無證人看到？）我女兒
    林姵吟有看到。」等語；而於九十六年九月二十一日偵查中
    則指稱：「（問：妳在派出所提出的聯安醫院診斷證明書所
    記載的傷勢是何時被打的？）是九十五年十一月八日。」、
    「（問：當日乙○○是如何打妳？）我媽媽在九十五年八月
    二十四日過世，我要我們的小孩回去送殯，他不願意，我就
    很難過，後來在十一月八日我就提起這件事，跟他抱怨說怎
    麼可以這樣子，然後他就出手打我，他用拳頭打我全身，造
    成我二前臂瘀傷、外傷，身體其他部分沒有驗出來。」等語
    ；嗣於九十六年十一月二十九日本院審理時復具結證稱：「
    （問：（提示聯安醫院診斷證明書）該診斷證明書是否妳提
    出的？）是的。」、「（問：內載兩前臂瘀傷及外傷是如何
    造成的？）是我先生打我造成的，在九十五年十一月七日晚
    上七時許，在三光一街七十九號住處的客廳打我的，我是第
    二天才去看診。」、「（問：被告何原因打妳？）我母親是
    於九十五年八月三十日出殯的，當天我向我先生講說我辛辛
    苦苦把女兒養大，我母親過世應該要去送殯，為何不讓二女
    兒和小兒子去送殯，我先生對我說這是我在決定的，這個家
    是我在作主的，然後我就跟他爭辯，他就打我。」、「（問
    ：當天妳與被告吵架，被告打妳時還有何人在家？）小兒子
    在二樓，二女兒在三樓，他們沒有下來。」、「（問：妳說
    被告打妳，之後妳有無向妳二女兒或小兒子說被告打妳？）
    我忘記了。」等語，足見告訴人於警詢、偵查中及本院審理
    時就其確於何時、何因遭被告毆傷，均前後指證訴不一，則
    告訴人受有如事實欄所載傷勢，是否確為被告所毆傷，即非
    無疑。且依證人即告訴人之女林姵吟於九十六年九月三日警
    詢時證稱：「（問：於九十五年十一月八日前幾天於台中市
    北屯區○○里○○○街七十九號家中客廳妳是否曾在現場目
    擊乙○○出手毆打甲○○？詳細經過情形為何？）當時我就
    讀豐原高中，平時都住在學生宿舍，發生的時日我不記得是
    否在家，不過我肯定去年（九十五年）我沒有看過他們吵架
    時雙方有動手的情形。」、「（問：甲○○遭傷害案妳是否
    要做其目擊證人？）我無法做目擊證人。」等語，亦核與告
    訴人於上開警詢時指稱：「（問：妳先生打妳時有無證人看
    到？）我女兒林姵吟有看到。」等語尚有未合。況依告訴人
    於上開警詢、偵查中及本院審理時之指證訴，被告既常因小
    事就摔東西毆打告訴人，且於案發當時係先與被告爭論，再
    遭被告毆打全身，而當時其兒女在二、三樓等情，何以未見
    其兒女下樓查看，或即時告知其兒女以供日後佐證，亦有疑
    問；復為被告迭於警詢、偵查中及本院審理時始終否認有於
    前開時地，因未讓子女為外祖母送殯之事，而毆打告訴人，
    自難僅憑告訴人上開前後不一而有瑕疵之指證訴，遽予推定
    被告於前開時地確有徒手毆傷告訴人之情事，至於告訴人提
    出卷附之上開診斷證明書，僅能證明其有受傷之事實，尚不
    足以認定確係遭被告徒手毆傷。又告訴人於偵查中雖提出其
    於九十六年五月二十八日所寫就雙方財產如何支配及「甲○
    ○願意放棄96年度傷害告訴」，且經被告簽名蓋章之契約書
    ，惟此經被告供承並未毆打告訴人，是為了息事寧人才簽名
    蓋章等情，並非無因，尚難以該契約書作為被告有於前開時
    地毆傷告訴人之不利認定；另告訴人於偵查中提出本院九十
    二年度家護字第八五二號民事通常保護令影本一份、九十五
    年五月二十九日所寫經被告捺指印之切結書暨悔過書影本一
    紙及應診日期為九十二年九月十二日、九十三年十一月十五
    日、九十四年七月十四日、九十五年五月二十六日之聯安醫
    院診斷證明書影本各一紙（其中應診日期為九十三年十一月
    十五日之聯安醫院診斷證明書，告訴人前於九十四年間聲請
    通常保護令事件時係指訴遭被告之母林張珠雀所毆傷，有被
    告提出之台灣高等法院台中分院九十四年度家護抗字第三三
    號民事裁定影本一份附卷可稽），核與本件無關，亦不足作
    為事後被告有於前開時地毆傷告訴人之不利認定。此外又查
    無其他積極證據足認被告有何公訴人所指訴於上開時地徒手
    毆傷告訴人之犯行，既無證據證明被告犯罪，依法應諭知無
    罪之判決。
四、據上論斷，應依刑事訴訟法第三百零一條第一項，判決如主
    文。
本案經檢察官丙○○到庭執行職務。
中　　華　　民　　國　　96　　年　　12　　月　　13　　日
                  刑事第一庭    法  官  朱光國
上正本證明與原本無異。
如不服本判決，應於收受送達後10日內向本院提出上訴書狀（應
敘述具體理由並附繕本）。
上訴書狀如未敘述理由，應於上訴期間屆滿後20日內補提理由書
於本院。
                                書記官  張孝妃
中　　華　　民　　國　　96　　年　　12　　月　　13　　日
